【裁判字號】    98,上訴,1786
【裁判日期】    980526
【裁判案由】    毒品危害防制條例
【裁判全文】
臺灣高等法院刑事判決                98年度上訴字第1786號
上  訴  人
即  被  告  甲○○
上列上訴人因違反毒品危害防制條例案件，不服臺灣臺北地方法
院98年度訴字第198號， 中華民國98年4月3日第一審判決（起訴
案號：臺灣臺北地方法院檢察署98年度毒偵字第220號）， 提起
上訴，本院判決如下：
    主  文
上訴駁回。
    事  實
一、甲○○前因施用第一級毒品案件，經原審以91年度毒聲字第
    1874號裁定送觀察、勒戒，因認無繼續施用毒品之傾向，於
    民國91年9月23日觀察勒戒執行完畢出監， 並由臺灣臺北地
    方法院檢察署檢察官於91年9月24 日以91年度毒偵字第2140
    號為不起訴處分確定，復於92年間因施用第一級毒品案件，
    經原審以92年度毒聲字第815 號裁定令入戒治處所施以強制
    戒治1年，而自92年7月15日起送臺灣臺北戒治所強制戒治，
    嗣因法律修正而於93年1月9日停止強制戒治出監在案，同一
    案件並經原審以92年度訴字第636號判處有期徒刑8月確定，
    而於93年8月31日縮刑期滿執行完畢； 復因施用毒品，經原
    審以95年度訴字第1247號判處有期徒刑10月確定，嗣經原審
    以95年度聲減字第440號裁定減為有期徒刑5月， 而於96年7
    月16日縮刑期滿執行完畢。詎甲○○仍未戒除毒癮，復基於
    施用第一級毒品海洛因之犯意， 於97年12月5日為警查獲前
    之2、3日，在其臺北市○○區○○街86巷10號住處，以將海
    洛因置於煙捲內點燃吸食之方式， 施用第一級毒品海洛因1
    次。嗣於97年12月5日因賭博案件遭警查獲， 經警採集其尿
    液送驗後，發現呈現嗎啡及可待因類藥物陽性反應，而得悉
    上情。
二、案經臺北市政府警察局萬華分局報請臺灣臺北地方法院檢察
    署檢察官偵查起訴。
    理  由
一、被告甲○○經原審訊問後對於上開事實坦承不諱（見原審98
    年3月20日準備程序筆錄及同日簡式審判筆錄）， 而被告為
    警查獲後排放採集之尿液，其送驗結果係呈現嗎啡及可待因
    類藥物陽性反應，有臺灣尖端先進生技醫藥股份有限公司97
    年12月15日濫用藥物檢驗報告、臺北市政府警察局偵辦毒品
    案件尿液檢體委驗單各1紙在卷可稽（見偵卷第8、10頁），
    足證被告上開自白與事實相符。查被告前因施用第一級毒品
    案件，經原審以91年度毒聲字第1874號裁定送觀察、勒戒，
    因認無繼續施用毒品之傾向， 而於91年9月23日觀察勒戒執
    行完畢出監， 並由臺灣臺北地方法院檢察署檢察官於91年9
    月24日以91年度毒偵字第2140號為不起訴處分確定，復於92
    年間因施用第一級毒品案件， 經原審以92年度毒聲字第815
    號裁定令入戒治處所施以強制戒治1年，而自92年7月15日起
    送臺灣臺北戒治所強制戒治，嗣因法律修正而於93年1月9日
    停止強制戒治出監在案，同一案件並經原審以92年度訴字第
    636號判處有期徒刑8月確定， 而於93年8月31日縮刑期滿執
    行完畢；復因施用毒品，經原審以95年度訴字第1247號判處
    有期徒刑10月確定， 嗣經原審以95年度聲減字第440號裁定
    減為有期徒刑5月，而於96年7月16日縮刑期滿執行完畢，有
    本院被告前案紀錄表在卷可按。足見被告係多次犯施用毒品
    罪之情形，依毒品危害防制條例第23條第2項規定， 自應依
    法追訴審判。本件事證明確，被告犯行堪以認定，應依法論
    科。
二、按海洛因係毒品危害防制條例第2 條第2項第1款所規定之第
    一級毒品。核被告所為， 係犯毒品危害防條例第10條第1項
    之施用第一級毒品罪。被告施用第一級毒品前持有該毒品之
    低度行為，為其施用之高度行為所吸收，不另論罪。查被告
    前有如事實欄所示之前案判刑確定及刑之執行完畢情形，有
    本院被告前案紀錄表在卷可按，其受有期徒刑執行完畢後，
    5年內故意再犯本件有期徒刑以上之罪，為累犯， 應依刑法
    第47條第1項規定加重其刑。原審以被告罪證明確， 適用毒
    品危害防制條例第10條第1項，刑法第11條前段、第47條第1
    項之規定，並審酌被告前經觀察勒戒及強制戒治等程序，並
    經多次判刑後，又再犯本件施用毒品罪，顯見意志不堅而深
    受毒癮所害，其施用毒品犯行雖可能對社會治安造成隱藏之
    影響，惟本質上尚屬自我戕害之行為，暨犯後坦承犯行之態
    度等一切情狀，量處有期徒刑10月，以示懲儆。經核認事用
    法並無不合，量刑亦屬妥適。
三、上訴人上訴意旨略以：被告甲○○由臺灣臺北地方法院97年
    度訴字第2075號判決施用第一級毒品，處有期徒刑5月， 且
    可易科罰金在案。 被告又復於97年12月5日因賭博罪為警查
    獲，復採尿檢驗， 且由臺灣臺北地方法院98年度訴字第198
    號判決施用第一級毒品，處有期徒刑10月在案。依刑法第55
    條想像競合犯，一行為觸犯數罪名者，從一重處斷。查被告
    所犯罪名同一，且時間緊迫，可謂一行為而觸犯數罪名者，
    原審以一罪名而分為兩種判決實有待商榷。又被告確有改過
    自新之意念，由被告喝「美沙冬」治療、又自首遭判決在案
    可資證明，被告因精神壓力過重、難以負荷，故才偶借毒品
    來抒解，並非沈迷不悟，請撤銷原判決，改以較輕之判決云
    云，指摘原判決不當。惟查：按刑法於94年2月2日修正公布
    ，刪除第56條所定之連續犯規定，自95年7月1日起施行。而
    基於概括犯意連續多次施用毒品之行為，於刑法修正刪除連
    續犯規定之前，均依連續犯論以一罪。此次刑法第56條修正
    理由之說明謂：「對繼續犯同一罪名之罪者，均適用連續犯
    之規定論處，不無鼓勵犯罪之嫌，亦使國家刑罰權之行使發
    生不合理之現象」、「基於連續犯原為數罪之本質及刑罰公
    平原則之考量，爰刪除有關連續犯之規定」等語，即係將本
    應各自獨立評價之數罪，回歸本來就應賦予複數法律效果之
    原貌。而施用毒品之犯行，每一個滿足該次施用毒品之行為
    ，在時空上既可明顯區隔，自係各自獨立之施行毒品行為，
    是各次施用毒品之行為，應係各自獨立，尚難認係出於單一
    行為決意之數次舉動；換言之，施用毒品之行為與評價一罪
    之概念有別。故刑法修正施行後多次施用毒品之犯行，應係
    一罪一罰。經查，依臺灣臺北地方法院97年度訴字第2075號
    判決及臺灣臺北地方法院檢察署97年度毒偵字第3426號起訴
    書所載：「甲○○於民國91年間因施用第一級毒品案件，經
    臺灣臺北地方法院號裁定送觀察勒戒，經送觀察、勒戒後，
    因認無繼續施用毒品之傾向， 而於91年9月23日觀察勒戒執
    行完畢出監，並由本署檢察官以91年度毒偵字第2140號為不
    起訴處分確定；然其於92年間又因施用第一級毒品案件，經
    本署檢察官提起公訴並由臺灣臺北地方法院裁定令入戒治處
    所施以強制戒治， 於92年7月15日送臺灣臺北戒治所強制戒
    治，嗣因法律修正而於93年1月9日停止強制戒治出監在案；
    復於95年間再因施用第一級毒品案件，經臺灣臺北地方法院
    判處有期徒刑10月確定，於95年11月21日入監執行，嗣因減
    刑而於96年7月16日執行完畢出監。然其未心生警惕， 再基
    於施用第一級毒品海洛因之犯意， 於97年9月14日、15日間
    晚上7時許，在臺北市○○區○○街86巷10號住處， 將海洛
    因摻入香煙之方式，施用第一級毒品海洛因，嗣於同年月15
    日因賭博案為警查獲，於警發覺犯罪前自首施用第一級毒品
    海洛因，經警採尿送驗結果嗎啡、可待因均呈陽性反應。」
    等語，有該刑事判決書及檢察官起訴書在卷可稽，顯見該案
    件被告係於97年9月14日、15日間晚上7時許，在臺北市○○
    區○○街86巷10號住處，將海洛因摻入香煙之方式，施用第
    一級毒品海洛因， 與本件被告係於97年12月5日為警查獲前
    之2、3日，在其臺北市○○區○○街86巷10號住處，以將海
    洛因置於煙捲內點燃吸食之方式， 施用第一級毒品海洛因1
    次，其二次施用第一級毒品期間相隔2個多月餘， 該二次施
    用時間不同，殊無同一行為可言，自非屬想像競合犯。又本
    件上訴人係基於各別犯意及不同之行為，分別施用第一級毒
    品，並非如上訴人所稱其二次施用第一級毒品行為之時間密
    接，且上訴人既於97年9月14日、15日間晚上7時許施用第一
    級毒品，滿足該次施用第一級毒品之行為後，復另行起意再
    於97年12月5日為警查獲前之2、3日施用第一級毒品， 並滿
    足該次施用第一級毒品之行為，則上訴人所犯兩罪，不具集
    合犯或接續犯之關係，而應分別論斷處罰，亦無同一案件之
    問題。本件被告上訴意旨指摘原判決不當為無理由，應予駁
    回。
四、上訴人即被告經合法傳喚無正當之理由不到庭，爰不待其陳
    述，逕行判決，併此敘明。
據上論斷，應依刑事訴訟法第368條、第371條，判決如主文。
本案經檢察官郭啟東到庭執行職務。
中    華    民    國    98    年    5     月    26    日
                  刑事第八庭審判長法  官  鄭文肅
                                  法  官  劉嶽承
                                  法  官  蔡光治
以上正本證明與原本無異。
如不服本判決，應於收受送達後10日內向本院提出上訴書狀，其
未敘述上訴之理由者並得於提起上訴後10日內向本院補提理由書
（均須按他造當事人之人數附繕本）「切勿逕送上級法院」。
                                  書記官  蔡宜蓁
中    華    民    國    98    年    5     月    26    日
附錄：本案論罪科刑法條全文
毒品危害防制條例第10條：
施用第一級毒品者，處6月以上5年以下有期徒刑。
施用第二級毒品者，處3年以下有期徒刑。


司法院資訊處製作；財團法人民間司法改革基金會備份。
